臺灣桃園地方法院交通事件裁定　　　　 96年度交聲字第311號
原處分機關　交通部公路總局新竹區監理所
異　議　人
即受處分人　甲○○
上列異議人因違反道路交通管理處罰條例案件，對於交通部公路
總局新竹區監理所民國96年5 月15日壢監裁字第裁53-1D0000000
號裁決處分，聲明異議，本院裁定如下：
    主  文
異議駁回。
    理  由
一、原處分意旨略以：受處分人即異議人甲○○於民國96年2 月
    3 日下午3 時9 分許，將車牌號碼6U-8209 號自用小客車，
    停放在道路收費停車處之桃園縣龍潭鄉○○路之編號003 號
    停車格，然渠未於停車費繳費期限即96年2 月18日前繳納停
    車費，嗣經桃園縣政府交通局進行停車費催繳程序，催繳單
    於96年3 月16日送達後，異議人除應繳納原欠繳之停車費20
    元外，更須繳納催繳工本費50元，合計共70元，但異議人於
    96 年3月20日僅持停車時收到之停車繳費單至7-11便利商店
    繳納停車費20元，而未繳納催繳工本費。因認異議人確有違
    反道路交通管理處罰條例第56條第2 項之規定，故裁決處分
    異議人罰鍰新臺幣（下同）300 元。
二、異議意旨則以：我已於96年3 月26日前繳納停車費，並非沒
    有繳停車費，原處分機關說我沒有繳停車費，係屬不實，故
    請撤銷上開裁定書云云。
三、按「汽車駕駛人在道路收費停車處所停車，未依規定繳費，
    主管機關應書面通知駕駛人於七日內補繳，並收取必要之工
    本費用，逾期再不繳納，處新臺幣300 元罰鍰。」、「第一
    項第十款應以最高額處罰之，第二項之欠費追繳之。」，道
    路交通管理處罰條例第56條第2 項、第4 項分別定有明文。
    是以，依使用者付費之原理，停車於道路收費停車處所之汽
    車駕駛人，本有依該停車收費主管機關之規定及公告期限繳
    納停車費之義務，倘未依規定繳費，該主管機關應先書面通
    知駕駛人於七日內補繳。此時為調和行政機關因此等未依規
    定於原公告期限繳納停車費之駕駛人所額外支出之催繳成本
    （如人事及郵資成本等），且顧及眾多依規定於期限內繳費
    之守法駕駛人之公平，該等催繳成本自不應歸由主管機關或
    國家負擔，而應由未依公告期限繳納停車費之駕駛人承擔。
    倘非如是，將無異使全國納稅人為少數不守法且不依原公告
    期限繳費之駕駛人額外支付該等催繳成本，亦將間接使全體
    駕駛人本負有依原公告期限繳納停車費此一規定形同具文。
    是該等本質上為催繳成本之「催繳工本費用」，雖非駕駛人
    未依原公告期限繳納停車費之懲罰，然在概念上係等同於行
    政機關提供一定服務而向駕駛人徵繳之行政規費。未依公告
    期限繳納停車費之駕駛人，依道路交通管理處罰條例第56條
    第2 項本負有連同原欠繳之停車費併同繳納之行政法上義務
    ，至僅繳納停車費卻拒不繳納工本費用之場合，依該條項法
    文中將「逾期再不繳納」等語列於「並收取必要之工本費用
    」之後，而非將「收取必要之工本費用」另外單獨列為行政
    機關對駕駛人之獨立請求權，以此立法形式可知立法意旨係
    認該等拒繳「工本費用」之駕駛人除本負有併同繳納該「工
    本費用」之義務外，更應依該條規定以行政罰手段促令依限
    繳納，藉以有效避免行政機關再度付出與催繳停車費及工本
    費用顯不相當之訴訟、執行費用等或有成本以稽催該工本費
    用，同時杜絕惡意拖欠停車費及催繳費用之駕駛人僥倖之心
    ，此不因駕駛人已否清繳積欠之停車費而有不同。亦即，該
    條項中所謂「逾期再不繳納」等語，係包括原欠繳之停車費
    及行政機關額外支出之催繳工本費用，至為明確。僅繳納停
    車費但拒不繳納工本費用者，仍應依法裁罰。
四、經查，本件異議人對上揭裁決處分所指先於96年2 月3 日停
    車於上揭地點，末遲於96年3 月20日始持停車時開立之繳費
    單至便利商店繳納停車費20元，但未一併清繳催繳單上列明
    之工本費用50元等情，均無爭執，並有異議人所提之催繳通
    知單、及原處分機關所屬中壢監理站96年6 月15日竹監壢字
    第0960014062號函附之本件車輛停車費繳納記錄、停車單、
    催繳暨告發資料等可證。另本件停車單原公告之限繳期限為
    停車日後15日即96年2 月18日，但異議人未依該公告期限繳
    納，主管機關即桃園縣政府交通局即開立催繳通知單通知異
    議人應於96年3 月26日前清繳該停車費20元及工本費用50元
    ，該催繳通知單並於96年3 月16日以寄存送達方式送達於異
    議人位於桃園縣龍潭鄉○○街23巷4 號住所，但異議人除於
    96年3 月20日繳清該停車費20元外，迄今仍未清繳該工本費
    用50元，此觀依上揭車輛停車費繳納記錄、停車單、催繳暨
    告發資料亦明。是依上揭說明，異議人於主管機關書面通知
    催繳停車費及「催繳工本費用」後，雖立即赴便利商店清繳
    停車費20元，但未就因自己未依原公告期限繳納該停車費而
    使主管機關額外支出催繳成本此一工本費用一併清繳，亦屬
    違反道路交通管理處罰條例第56條第2 項之行為，至為明確
    ，當應依法裁罰。
五、綜上，原處分機關以異議人有原裁決處分所載之違規事實，
    故依道路交通管理處罰條例第56條第1 項、第4 項之規定，
    裁處罰鍰300 元，核無違誤。本件異議無理由，應予駁回。
六、據上論斷，應依道路交通管理處罰條例第87條第2 項，道路
    交通案件處理辦法第19條規定，裁定如主文。
中　　華　　民　　國　　96　　年　　12　　月　　31　　日
                      交通法庭  法　官　紀凱峰
以上正本證明與原本無異。
如不服本裁定，應於裁定送達後5 日內向本院提出抗告狀。
　　　　　　　　　　　　　　　  書記官　高文靜
中　　華　　民　　國　　97　　年　　1 　　月　　7 　　日
